【裁判字號】    96,交上易,1515
【裁判日期】    970125
【裁判案由】    過失傷害
【裁判全文】
臺灣高等法院臺中分院刑事判決      96年度交上易字第1515號
上  訴  人  台灣臺中地方法院檢察署檢察官
上  訴  人
即  被  告  乙○○
上列上訴人因過失傷害案件，不服臺灣臺中地方法院96年度交易
字第407號中華民國96年6月27日第一審判決（起訴案號：臺灣
臺中地方法院檢察署96年度偵字第9394號），提起上訴，本院判
決如下：
    主  文
原判決撤銷。
乙○○因過失傷害人致重傷，處有期徒刑伍月，減為有期徒刑貳
月又拾伍日，如易科罰金，以新臺幣壹仟元折算壹日。
    犯罪事實
一、乙○○明知其未領有駕駛執照而不得駕駛小型車，仍於民國
    95年9月22日晚間，駕駛車號W8-2955號自小客車，沿台中市
    ○○○街由市○○○路往市○○○路方向直行。至當晚7時
    55分許，行經該巿之市○○○路與惠中六街交岔路口時，原
    應注意車前狀況，隨時採取必要之安全措施，與行車時速不
    得超過50公里，及行經無號誌之交岔路口應減速慢行，作隨
    時停車之準備等情事；而依當時天候晴、路況正常、視線清
    楚、無障礙物等狀況，並無不能注意之情形；竟猶以時速約
    50至60公里之速度超速行駛，且為扶正車內右前座之物而疏
    未注意前方路況、亦未注意減速慢行，適有甲○○騎乘SS5-
    552號輕機車，沿市○○○路由惠來路往惠中路方向行駛在
    慢車道，於行經上開路口時，亦疏未注意減速慢行，致二車
    相撞，使甲○○因而受有左側額葉頂葉腦挫傷出血、創傷性
    蜘蛛網膜下腔出血等傷害。嗣於警員前往現場處理，尚未查
    知犯人時，乙○○即主動向警員表明其為肇事者，且陳述肇
    事經過，而自首接受裁判。甲○○經復健治療，迄今仍有右
    手無力、麻木、步履遲緩、右側聽力障礙、嚴重認知與近程
    記憶障礙，無法從事工作等症狀，而受有中度失智症之身體
    、健康重大不治之重傷害。
二、案經甲○○訴由台中巿警察局第六分局報請臺灣臺中地方法
    院檢察署檢察官偵查起訴。
    理    由
一、上開犯罪事實業據被告乙○○於警詢、偵訊及原審、本院審
    理時均坦承無誤，並向本院為認罪之表示。經查：
    (一)關於前揭被告與告訴人間行車肇事，致後者受有傷害之經
      過，有告訴人甲○○之證述、澄清綜合醫院診斷證明書1
      紙、警方製作之道路交通事故現場圖、道路交通事故調查
      報告表(一)、(二)、台中巿警察局道路交通事故談話紀錄表（
      乙○○部分）、台中巿警察局道路交通事故肇事人自首情
      形紀錄表等各1件、警方拍攝之現場照片14張在卷可證；
      且從上述其他方面調查所得之證據，足見被告上開自白之
      情節，合於事實，而可認定。
    (二)按汽車駕駛人，未領有駕駛執照駕駛小型車者，處新臺幣
      6千元以上1萬2千元以下罰鍰，並當場禁止其駕駛，為道
      路交通管理處罰條例第21條第1項第1款所明定。次按，行
      車時速不得超過50公里；行經無號誌之交岔路口，應減速
      慢行，作隨時停車之準備；汽車行駛時，駕駛人應注意車
      前狀況，並隨時採取必要之安全措施；道路交通安全規則
      第93條第1項第1、2款及第94條第3項亦各有明文。關於上
      開保護他人法益之規範，依當時情形，被告並無不能注意
      之事，其疏未注意，明顯違反客觀之注意義務，且與告訴
      人所受之傷害間，具有相當之因果關係，被害人雖亦有過
      失，被告仍應負其過失之責。況台灣省台中巿區車輛行車
      事故鑑定委員會之鑑定意見，亦認被告無駕照駕駛自小客
      車行至無號誌交岔路口超速行駛而未注視前方，撞及即將
      完成通過路口之左方來車，為肇事主因，甲○○騎機車行
      經無號誌交岔路口疏未注意減速慢行，為肇事次因，而足
      資為判斷本件事實之基礎。
    (三)告訴人甲○○受傷後經鑑定為中度失智症，又經治療超過
      一年，迄今仍有右手無力、麻木、步履遲緩、右側聽力障
      礙、嚴重認知與近程記憶障礙，無法從事工作等症狀，依
      醫理病情應判定為無法復原，此有身心障礙手冊、及澄清
      綜合醫院中港分院96年11月16日澄高字第962834號、96年
      12月11日澄高字第962905號函在卷可按（見本院卷第12、
      43、49頁），告訴人甲○○顯已受有身體、健康重大不治
      之重傷害。
    (四)綜合前述，本件事證明確，前揭被告過失傷害人致重傷之
      犯行，已足可認定。
二、核被告乙○○所為，係犯刑法第284條第1項後段之過失傷害
    人致重傷罪。起訴書認係犯同條項前段之過失傷害人罪，尚
    有未洽，爰於基本社會事實同一之範圍內，變更起訴法條。
    按汽車駕駛人，無駕駛執照駕車，因而致人受傷，依法應負
    刑事責任者，加重其刑至二分之一，道路交通管理處罰條例
    第86條第1項定有明文；而被告未領有駕駛執照卻駕駛小型
    車，導致告訴人受傷，應負過失重傷害之罪責，上已敘明，
    爰依上述規定加重其刑。又被告於警員尚未查知犯人時，主
    動向警員表明其為肇事者，而自首接受裁判，爰依刑法第62
    條前段之規定，減輕其刑；又被告係於96年4月24日前為本
    案犯行，且無中華民國96年罪犯減刑條例所規定不得減刑之
    情形，爰依中華民國96年罪犯減刑條例第2條第1項第3款之
    規定減刑。原審對於被告論罪科刑，固非無據，但原審未慮
    及告訴人所受傷害已達身體、健康重大不治之重傷害，誤認
    被告係犯刑法第284條第1項前段之過失普通傷害罪，又未及
    依中華民國96年罪犯減刑條例之規定減刑，均有未洽，公訴
    人以原審判決不當為由上訴，為有理由，被告以原審量刑過
    重為由上訴，雖無理由，仍應予撤銷改判。爰審酌被告應負
    主要過失責任，被害人亦有過失，造成告訴人之身體、健康
    難以回復之損害，至今仍未達成和解，並考量其僅為國民小
    學畢業，曾從事餐飲、水電等業之智識程度，及其素行、坦
    承犯行等一切情狀，量處如主文第2項所示之刑，及依中華
    民國96年罪犯減刑條例之規定減刑，並諭知易科罰金之折算
    標準。
據上論斷，應依刑事訴訟法第369條第1項前段、第364條、第299
條第1項前段，第300條，道路交通管理處罰條例第86條第1項，
刑法第284條第1項後段、第62條前段、第41條第1項前段，刑法
施行法第1條之1第1項、第2項前段，中華民國96年罪犯減刑條例
第2條第1項第3款、第7條、第9條，判決如主文。
本案經檢察官丙○○到庭執行職務。
中    華    民    國    97    年    1     月    25    日
            刑事第九庭  審判長法  官  陳  筱  珮
                              法  官  趙  春  碧
                              法  官  余  仕  明
上列正本證明與原本無異。
不得上訴。
                              書記官  林  玉  惠
中    華    民    國    97    年    1     月    25    日


司法院資訊處製作；財團法人民間司法改革基金會備份。
